臺灣高等法院臺中分院刑事判決
110年度上訴字第2242號
上  訴  人  
即  被  告  方喬委


選任辯護人  王聖傑律師
            陳柏任律師
上列上訴人即被告因違反毒品危害防制條例案件，不服臺灣臺中
地方法院110年度訴字第1069號中華民國110年10月21日第一審判
決（起訴案號：臺灣臺中地方檢察署109年度偵字第32839號），
提起上訴，本院判決如下：
    主    文
上訴駁回。
    犯罪事實
一、方喬委明知甲基安非他命為毒品危害防制條例第2條第2項第
    2款所定之第二級毒品，依法不得販賣、持有，竟意圖營利
    ，基於販賣第二級毒品之犯意，分別於附表一所示之時間、
    地點，以如附表一所示之方式，販賣第二級毒品甲基安非他
    命與附表一所示之人。嗣警於民國109年10月28日上午7時15
    分許，持原審核發之搜索票至其位於臺中市○○區○○路0000號
    之住所執行搜索，扣得如附表二所示之物。
二、案經臺灣臺中地方檢察署檢察官指揮臺中市政府警察局第一
    分局報告後偵查起訴。
    理    由
一、證據能力之說明：
  ㈠按被告以外之人於審判外之言詞或書面陳述，除法律有規定
    者外，不得作為證據；又被告以外之人於審判外之陳述，雖
    不符合同法第159條之1至第159條之4規定，但經當事人於審
    判程序同意作為證據，法院審酌該言詞陳述或書面陳述作成
    時之情況，認為適當者，亦得為證據。當事人、代理人或辯
    護人於法院調查證據時，知有第159條第1項不得為證據之情
    形，而未於言詞辯論終結前聲明異議者，視為有前項之同意
    ，刑事訴訟法第159條第1項及第159條之5分別定有明文。核
    其立法意旨在於傳聞證據未經當事人之反對詰問予以核實，
    原則上先予排除。惟若當事人已放棄反對詰問權，於審判程
    序中表明同意該等傳聞證據可作為證據；或於言詞辯論終結
    前未聲明異議，基於尊重當事人對傳聞證據之處分權，及證
    據資料愈豐富，愈有助於真實發見之理念，且強化言詞辯論
    主義，使訴訟程序得以順暢進行，上開傳聞證據亦均具有證
    據能力。查檢察官、上訴人即被告方喬委（下稱被告）及辯
    護人對本判決以下所引用被告以外之人於審判外之陳述均同
    意有證據能力（見本院卷第71頁），且審酌上開傳聞證據作
    成時，並無違法不當或證明力明顯過低之瑕疵，認為以之作
    為本案之證據亦屬適當，是上揭傳聞證據自具有證據能力。
  ㈡其餘本案判決所引用之非供述證據，均係依法定程序合法取
    得，並與本案均具有關聯性，且業經本院依法踐行調查證據
    程序，檢察官、辯護人亦表示不爭執其證據能力，且查無依
    法應排除其證據能力之情形，是該等證據亦有證據能力。
二、認定犯罪事實所憑之證據及理由：　　
  ㈠上揭犯罪事實，迭據被告於警詢、偵訊、原審羈押訊問、原
    審及本院審理時均坦承不諱（見偵卷第55、310至314頁、原
    審聲羈卷第16至17頁、原審卷第45至47、104至105頁、本院
    卷第67、98頁），核與證人即購毒者蕭浩榮於警詢及偵查中
    之證述（見偵卷第117至135頁、第385至386頁）、證人即購
    毒者林文凱於警詢及偵查中之證述（見他卷第43至63頁、第
    141至144頁）、證人即購毒者王鐘賢於警詢及偵查中之證述
    （見他卷第191至205頁、第231至234頁）相符，並有錄影影
    像翻拍照片、林文凱駕駛之自小客車車輛詳細資料報表、偵
    查（職務）報告、蕭浩榮之手機資料翻拍照片、林文凱之手
    機資料與通訊軟體對話紀錄翻拍照片、監視器影像翻拍照片
    、Messenger通訊軟體對話紀錄翻拍照片、原審法院109年聲
    搜字第1611號搜索票、臺中市政府警察局第一分局搜索扣押
    筆錄、扣押物品目錄表、委託驗尿液、毛髮代號與真實姓名
    對照表、被告持用手機之手機資料翻拍照片及現場與扣案物
    照片附卷可稽（見他卷第81、121、155至169頁，偵卷第43
    、147至149頁、193至199、233至237、243至253、261、275
    至277、287至291頁），亦有附表二編號1至3所示被告用以
    分裝甲基安非他命以供販賣之物扣案可憑；扣案如附表二編
    號1所示之物經警送請衛生福利部草屯療養院鑑定，結果均
    含有第二級毒品甲基安非他命成分乙節，有如附表二「備註
    」欄所示鑑定文件在卷可證（見偵卷第367至369頁），足認
    被告所為任意性自白均與事實相符，堪以採信。
  ㈡按販賣毒品所謂販賣行為，須行為人主觀上有營利意圖，且
    客觀上有販入或賣出毒品行為，即足構成，至於實際上是否
    已經獲利，則非所問。查被告分別於附表一所示時間、地點
    ，交付甲基安非他命與附表一所示之人，並向其等收取金錢
    ，客觀上已有賣出毒品之行為，又被告以新臺幣（下同）1,
    000元賣出毒品可賺取約200至300元之利潤等情，業據被告
    於原審審理時自承明確（見原審卷第105頁），顯見被告基
    於獲取個人價差利益之目的，為如附表一所示各次賣出毒品
    之行為，主觀上均有營利意圖，應堪認定。
  ㈢綜上所述，本案事證業已明確，被告所為販賣第二級毒品犯
    行均足認定，應依法論科。　　
三、論罪科刑之理由：
  ㈠按行為後法律有變更者，適用行為時之法律。但行為後之法
    律有利於行為人者，適用最有利於行為人之法律，刑法第2
    條第1項定有明文。查被告為犯罪事實欄一之附表編號1至4
    所示之行為後，毒品危害防制條例第4條第2項業於109年1月
    15日修正，並於同年7月15日生效。修正後，販賣第二級毒
    品罪之法定刑由原定之「處無期徒刑或七年以上有期徒刑，
    得併科新臺幣（下同）一千萬元以下罰金」，修正為「處無
    期徒刑或十年以上有期徒刑，得併科一千五百萬元以下罰金
    」。經比較新舊法之結果後，修正後第4條第2項規定，乃提
    高有期徒刑及罰金刑之最高刑度，修正後之規定，顯然未較
    有利於被告，是依刑法第2條第1項揭示之「從舊從輕」原則
    ，被告就附表一編號1至4所為，均應適用其行為時即修正前
    之毒品危害防制條例第4條第2項之規定論處。又毒品危害防
    制條例第17條第2項雖亦於109年1月15日修正公布，同年7 
    月15日生效施行部分條文，修正後之規定將「偵查及審判中
    均自白」修正為「偵查及歷次審判中均自白」，本件被告於
    偵查、原審及本院審判中均自白，不論依修正前或修正後規
    定，均應減輕其刑，即無「有利或不利」之情況，不生新舊
    法比較問題，應逕適用現行法（最高法院109年度台上字第4
    243號、110年度台上字第6114、6093號判決意旨參照），附
    此敘明。
  ㈡甲基安非他命屬毒品危害防制條例第2 條第2 項第2 款公告
    列管之第二級毒品，不得非法持有、販賣。是核被告附表一
    編號1至4所為，均係犯毒品危害防制條例第4條第2項之販賣
    第二級毒品罪。被告各次因販賣而持有甲基安非他命之低度
    行為，均為販賣之高度行為所吸收，不另論罪。
  ㈢被告所為各次販賣第二級毒品犯行，犯意各別、行為互殊，
    應分論併罰。
  ㈣刑之減輕事由：
　　⒈被告於偵查及審理中就附表一所示各次犯行自白不諱，均
      應依毒品危害防制條例第17條第2項規定，減輕其刑，原
      審誤引用修正前毒品危害防制條例第17條第2項規定，應
      予更正。
　　⒉按犯第4條至第8條、第10條或第11條之罪，供出毒品來源
      ，因而查獲其他正犯或共犯者，減輕或免除其刑，毒品危
      害防制條例第17條第1項定有明文，旨在鼓勵毒品下游者
      具體供出其供應人，俾進一步擴大查緝其他正犯或共犯，
      以確實防制毒品泛濫或更為擴散。所稱「供出毒品來源」
      ，依其文義及立法目的解釋，係指行為人供出原持有供己
      犯同條項所列各罪而與其所犯罪有關的「本案」毒品來源
      ；所言「查獲」，除指查獲該其他正犯或共犯外，並兼及
      被告所指其毒品來源其事，故所謂「供出毒品來源，因而
      查獲」，須被告詳實地供出本案毒品來源具體事證，因而
      使有偵查（或調查）犯罪職權的公務員知悉，而對該上游
      人員發動偵查（或調查），並因而破獲其犯罪者而言。又
      確實查獲其人、其犯行者，雖不以達有罪認定之已無合理
      懷疑存在之程度為必要，必也至少已臻至起訴門檻之證據
      明確且有充分說服力，方得獲邀上開減免其刑之寬典，同
      時亦可避免因此一損人利己之誘因而無端嫁禍第三人（最
      高法院102年度台上字第3494號、106年度台上字第1878號
      、107年度台上字第2833號判決意旨參照）。查被告雖於
      偵查時供稱：本案販賣與證人蕭浩榮、林文凱之甲基安非
      他命係向「張○捷」購得，販賣與證人王鐘賢之甲基安非
      他命係向「張○捷」或綽號「紅茶」之人購得等語（見偵
      卷第312至313頁），然經檢察官、原審及本院函詢調查機
      關，結果均未查獲與本案相關犯嫌等情，有臺灣臺中地方
      檢察署110年7月23日中檢謀致109偵32839字第1109069638
      號函、111年1月11日中檢謀致109偵32839字第1119003068
      號函、臺中市政府警察局第一分局110年3月24日中市警一
      分偵字第1100010458號函檢附偵查職務報告、臺中市政府
      警察局第一分局110年7月26日中市警一分偵字第11000289
      50號函檢附員警職務報告及110年9月24日偵查職務報告、
      111年1月4日中市警一分偵字第1100054255號函檢附員警
      職務報告存卷可佐（見偵卷第395至397頁、原審卷第33至
      37、109頁、本院卷第55至59頁），足徵被告本案各次犯
      行均無因其供述而查獲其他正、共犯之情事，即與毒品危
      害防制條例第17條第1項規定之要件不合，均不得依該規
      定減輕或免除其刑。
　　⒊被告上訴雖主張其並無犯罪前科，品行良好，偵查中即坦
      承犯行，犯後態度良好，應適用刑法第59條規定酌減其刑
      等語（見本院卷第17至20頁）。惟按犯罪之情狀顯可憫恕
      ，認科以最低度刑仍嫌過重者，得酌量減輕其刑，刑法第
      59條定有明文。又刑法第59條之減輕其刑，係裁判上之減
      輕，必以犯罪之情狀可憫恕，認為宣告法定最低度之刑猶
      嫌過重者，始有其適用；如別有法定減輕之事由，應先依
      法定減輕事由減輕其刑後，猶嫌過重時，始得為之；若有
      二種以上法定減輕事由，仍應先依法定減輕事由遞減其刑
      後，猶嫌過重時，始得再依刑法第59條規定酌減其刑（最
      高法院88年度台上字第1862號判決意旨可資參照）。而甲
      基安非他命於國內流通泛濫，對社會危害既深且廣，此乃
      一般普遍大眾皆所週知，被告前亦曾因施用毒品案件為警
      查獲，並非不知毒品危害之人，卻仍為本案犯行，助長毒
      品流通，觀諸其犯罪目的、動機，客觀上尚無任何情堪憫
      恕之處。且被告本案所為販賣第二級毒品之犯行，已分別
      依上開規定減輕其刑，審酌被告本案犯罪情節，均尚無宣
      告減輕後法定最低度刑期猶嫌過重，而在客觀情狀可憫恕
      之處，況若於法定刑度之外，動輒適用刑法第59條之規定
      減輕其刑，亦不符禁絕毒品來源，使國民遠離毒害之刑事
      政策，爰不依刑法第59條之規定酌減其刑。
  ㈤上訴駁回之理由：
　　⒈原判決認被告販賣第二級毒品犯行，均事證明確，適用相
      關之法律規定，並審酌被告明知第二級毒品甲基安非他命
      會對施用者身心造成嚴重傷害，猶無視政府杜絕毒品禁令
      ，不思以合法、正當途徑賺取所需，因壓力大即基於牟利
      目的而販賣毒品，助長毒品泛濫，戕害施用者之身心健康
      ，影響社會治安，實值非難，本案販賣第二級毒品對象有
      3人、各次販賣及獲利金額、數量等情節，被告犯後一度
      否認、終究全部坦承犯行，並表示悔意之態度，並自陳之
      教育程度、從業及家庭經濟生活狀況（見原審卷第107頁
      ）等一切情狀，各量處如附表一「原審判決主文」欄所示
      之刑。復衡酌數罪併罰之恤刑性質與罪刑相當原則，考量
      被告本案各次犯罪類型、罪質、目的、手段及法益侵害結
      果均相似，販賣對象共3人，附表一編號2至4所示犯罪時
      間相近，各罪所侵害者均非具有不可替代性、不可回復性
      之個人法益，責任非難重複之程度較高等情狀，定其應執
      行有期徒刑4年4月。並就沒收部分說明：⑴扣案如附表二
      編號1所示之物係被告所有供其為本案販賣第二級毒品犯
      行所用，且經送鑑定後，其上殘渣含有第二級毒品甲基安
      非他命成分，依毒品危害防制條例第18條第1項前段規定
      ，沒收銷燬之。⑵扣案如附表二編號2、3所示之物皆為被
      告所有，供其犯本案各次販賣第二級毒品罪所用之物；本
      案持以和附表一所示3位購毒者聯繫之工具，係被告於109
      年9月10日前所有之三星廠牌手機1支，足認扣案如附表二
      編號2、3所示之物及未扣案之三星廠牌手機1支，皆屬供
      被告犯本案各次販賣第二級毒品罪所用之物，均應依毒品
      危害防制條例第19條第1項規定，不問屬於犯罪行為人與
      否，於被告各罪刑項下宣告沒收，未扣案之三星廠牌手機
      1支，應併依刑法第38條第4項規定，於全部或一部不能沒
      收或不宜執行沒收時，追徵其價額。⑶被告取得附表一所
      示販賣第二級毒品犯行之交易價金，核屬被告本案各次犯
      罪所得，且經被告於偵查中全數繳回，應依刑法第38條之
      1第1項前段規定，於其各罪刑項下宣告沒收。⑷附表二編
      號4、5所示之物，無證據證明上開扣案物與本案之關聯性
      ，不予宣告沒收銷燬或沒收。經核原審雖誤引用修正前毒
      品危害防制條例第17條第2項規定，然因結果並無不同，
      對判決不生影響，其餘部分認事用法均無違誤，量刑亦稱
      妥適。
　　⒉被告上訴意旨認原審未適用刑法第59條規定就其所犯販賣
      第二級毒品犯行部分酌減其刑，尚有未當，並請求宣告緩
      刑等語（見本院卷第17至21頁）。惟查：被告之犯行，無
      情輕法重之情事，當無刑法第59條減刑寬典之適用，均經
      本院敘明如前。又量刑係法院就繫屬個案之犯罪所為之整
      體評價，為事實審法院得依職權裁量之事項，苟其量刑已
      以行為人之責任為基礎，並斟酌刑法第57條各款所列之情
      狀，在法定刑度內酌量科刑，無偏執一端，或濫用其裁量
      權限，致明顯失出失入情形，自不得任意指為不當或違法
      。原審已具體審酌被告之前科素行、販賣毒品之種類、對
      象、數量、金額、人數，被告所為犯行產生之危害及個人
      智識程度、經濟與生活狀況及坦承犯行之犯後態度等情，
      依被告販毒情形，量處如附表一編號1至4「原審判決主文
      欄」所示之刑，所科之刑均尚屬適中，咸無輕重失衡之情
      形。又原審就附表一編號1至4所示犯行所宣告之刑度，已
      逾有期徒刑2年，亦不符合刑法第74條第1項宣告緩刑之要
      件。故被告上訴請求依刑法第59條酌減其刑，並請求宣告
      緩刑，均無理由，應予駁回。
四、適用之法律：
    依刑事訴訟法第368條，判決如主文。
本案經檢察官胡宗鳴提起公訴，檢察官李芳瑜到庭執行職務。
中　　華　　民　　國　　111 　年　　2 　　月　　24　　日
            刑事第三庭    審判長法　官  楊  真  明
　　　　　　　　　　　　        法　官  邱  顯  祥
　　　　　　　　　　　　　      法　官  楊  欣  怡
以上正本證明與原本無異。
如不服本判決應於收受送達後20日內向本院提出上訴書狀，其未
敘述上訴理由者，並得於提起上訴後20日內向本院補提理由書（
均須按他造當事人之人數附繕本）「切勿逕送上級法院」。因疫
情而遲誤不變期間，得向法院聲請回復原狀。

                                書記官  孫  銘  宏
　　　　　　　　　　　　　　　　
中　　華　　民　　國　　111 　年　　2 　　月　　24　　日
附錄本案論罪科刑法條：
修正前毒品危害防制條例第4條第2項
製造、運輸、販賣第二級毒品者，處無期徒刑或七年以上有期徒
刑，得併科新臺幣一千萬元以下罰金。
附表
編號 交易時間 交易地點 交易對象 交易方式與  金額（新臺幣） 原審判決主文 1 109年4月28日晚間9時許 臺中市太平區光興路637巷巷口 蕭浩榮 方喬委於109年4月28日晚間9時許前某時，透過其所持用三星廠牌手機內安裝之微信通訊軟體，以暱稱「巧虎」與蕭浩榮連繫、約定交易毒品後，於左揭時間、地點，交付甲基安非他命1包（約0.2公克）與蕭浩榮，並收取1,000元。 方喬委犯販賣第二級毒品罪，處有期徒刑參年捌月。扣案如附表二編號1所示之物，沒收銷燬之；扣案如附表二編號2、3所示之物及犯罪所得新臺幣壹仟元，均沒收之；未扣案之三星廠牌手機壹支沒收，於全部或一部不能沒收或不宜執行沒收時，追徵其價額。 2 109年5月21日晚間11時56分許 方喬委位於臺中市○○區○○路0000號住所 林文凱 方喬委於109年5月21日晚間11時20分許，透過其所持用三星廠牌手機內安裝之微信通訊軟體，與林文凱連繫、約定交易毒品後，於左揭時間、地點，交付甲基安非他命1包（約0.4公克）與林文凱，並收取600元。 方喬委犯販賣第二級毒品罪，處有期徒刑參年陸月。扣案如附表二編號1所示之物，沒收銷燬之；扣案如附表二編號2、3所示之物及犯罪所得新臺幣陸佰元，均沒收之；未扣案之三星廠牌手機壹支沒收，於全部或一部不能沒收或不宜執行沒收時，追徵其價額。 3 109年5月26日晚間9時16分許 臺中市○○區○○○路0號前  方喬委於109年5月26日晚間9時16分許前某時，透過其所持用三星廠牌手機內安裝之微信通訊軟體與林文凱連繫、約定交易毒品後，於左揭時間、地點，交付甲基安非他命1包（約1.7公克）與林文凱，並收取4,500元。 方喬委犯販賣第二級毒品罪，處有期徒刑參年拾月。扣案如附表二編號1所示之物，沒收銷燬之；扣案如附表二編號2、3所示之物及犯罪所得新臺幣肆仟伍佰元，均沒收之；未扣案之三星廠牌手機壹支沒收，於全部或一部不能沒收或不宜執行沒收時，追徵其價額。 4 109年5月22日晚間10時14分許 臺中市○○區○○○○街00巷0號前 王鐘賢 方喬委於109年5月22日晚間8時許前某時，透過其所持用三星廠牌手機內安裝之Messenger通訊軟體，以暱稱「方巧虎」與王鐘賢連繫、約定交易毒品後，先於同日晚間8時許至左揭地點，向王鐘賢收取3,000元，嗣於左揭時間、地點，交付甲基安非他命1包（重量不詳）與王鐘賢。 方喬委犯販賣第二級毒品罪，處有期徒刑參年拾月。扣案如附表二編號1所示之物，沒收銷燬之；扣案如附表二編號2、3所示之物及犯罪所得新臺幣參仟元，均沒收之；未扣案之三星廠牌手機壹支沒收，於全部或一部不能沒收或不宜執行沒收時，追徵其價額。 
附表二
編號 物品名稱 數量 沒收（銷燬）與否 備註 1 分裝勺（含殘渣） 3支 均沒收銷燬 1.均含有第二級毒品甲基安非他命成分。 2.衛生福利部草屯療養院109年11月5日草療鑑字第1091100151號鑑驗書。 2 電子磅秤 1台 沒收  3 夾鏈分裝袋 2包   4 吸食器 （含殘渣） 1組 不沒收（銷燬） 1.含有第二級毒品甲基安非他命成分。 2.衛生福利部草屯療養院109年11月5日草療鑑字第1091100151號鑑驗書。 3.與本案無關 5 iPhone 6 Plus手機 1支  與本案無關